【裁判字號】    97,交聲,12
【裁判日期】    970507
【裁判案由】    聲明異議
【裁判全文】
臺灣高雄地方法院交通事件裁定          97年度交聲字第12號
原處分機關  交通部公路總局高雄區監理所
異  議  人
即受處分人  甲○○
上列異議人因違反道路交通管理處罰條例案件，對於交通部公路
總局高雄區監理所於中華民國96年12月24日所為之裁決（原處分
案號：高監自裁字裁80-Z4C005843號）聲明異議，本院裁定如下
      ：
    主  文
原處分關於吊扣駕駛執照壹拾貳月部分，撤銷。
上開撤銷部分，不罰。
    理  由
一、聲明異議意旨略以：異議人即受處分人甲○○（以下稱異議
    人）於民國 (下同)96 年12月22日凌晨1 時36分許，因飲用
    酒類後仍駕駛車牌號碼8S-1188 號自用小客車，行經國道一
    號北上338 公里處，為警攔查，經警員施測呼氣中酒精濃度
    結果為0.49MG/L，因「酒精濃度超過法定標準 (0.4-0.55MG
    /L) 」而為警依法舉發，並經交通部公路總局高雄區監理所
    於中華民國96年12月24日以高監自裁字裁80-Z4C005843號裁
    決書，依據道路交通管理處罰條例第35條第1 項第1 款規定
    ，罰鍰異議人新台幣參萬肆仟伍佰元，吊扣駕駛執照 (普通
    大貨車)12 個月，並施以道安講習。惟異議人係駕駛自用小
    客車違規，原處分機關竟吊扣異議人之普通大貨車駕駛執照
    ，顯然違法，請求撤銷原處分關於吊扣駕駛執照之部分等語
    。
二、按汽車駕駛人，駕駛汽車經測試檢定酒精濃度超過規定標準
    者，處新臺幣1萬5千元以上6萬元以下罰鍰，並當場移置保
    管其車輛及吊扣其駕駛執照1年，道路交通管理處罰條例第
    35條第1項第1款定有明文。又按道路交通管理處罰條例第68
    條業於94年12月14日修正，並自95年3 月1 日施行，修正前
    之道路交通管理處罰條例第68條規定：「汽車駕駛人，因違
    反本條例及道路交通安全規則之規定，受【吊扣或】吊銷駕
    駛執照處分時，【吊扣或】吊銷其持有各級車類之駕駛執照
    。」而修正後之道路交通管理處罰條例第68條規定：「汽車
    駕駛人，因違反本條例及道路交通安全規則之規定，受吊銷
    駕駛執照處分時，吊銷其持有各級車類之駕駛執照。」查，
    該條文修正前，其原提案修正條文為：「汽、機車駕駛人，
    因違反本條例及道路交通安全規則之規定，受【吊扣或吊銷
    】駕駛執照處分時，【吊扣或吊銷】其違法或違規當時所駕
    駛車輛之駕駛執照。」立法理由略以：「原條文將違法或違
    規駕駛人所持有各級車類之駕駛執照一併吊扣或吊銷，失之
    過酷，影響人民工作及生活甚鉅，爰修正之」等語，其最後
    通過之修正條文，係將道路交通管理處罰條例第68條原有條
    文中之【吊扣或】3 字刪除各情，有立法院交通委員會94年
    10月5 日台立交字第0942400153號函附道路交通管理處罰條
    例第68條審查報告可稽（見臺灣高等法院臺中分院96年度交
    抗字第136 號裁定理由欄所引立法院公報第94卷第70期第13
    5 至138 頁）。則參照上開立法理由及立法經過，依修正後
    之條文，依上開規定受【吊銷駕照】處分者，仍維持吊銷其
    持有各級車類之駕駛執照，至於，受【吊扣駕照】處分者，
    則僅【吊扣】其違法或違規當時所駕駛車輛之駕駛執照，不
    再吊扣其持有各級車類之駕駛執照，此觀之立法理由及立法
    經過至明。次按，汽車駕駛人，駕駛汽車經測試檢定有下列
    情形之一者，處新臺幣一萬五千元以上六萬元以下罰鍰，並
    當場移置保管該汽車及吊扣其駕駛執照一年；因而肇事致人
    受傷者，並吊扣其駕駛執照二年；致人重傷或死亡者，吊銷
    其駕駛執照，並不得再考領：(一)酒精濃度超過規定標準。而
    汽車駕駛人，有下列情形之一者，應接受道路交通安全講習
    ：(二)有第三十五條第一項規定之情形。道路交通管理處罰條
    例第35條第1 項第1 款、第24條第1 項第2 款亦分別定有明
    文。是以，苟汽車駕駛人駕駛汽車經測試檢定酒精濃度超過
    規定標準者，即應接受道路交通安全講習。
三、經查，本件異議人於96年12月22日凌晨1 時36分許，因飲用
    酒類後仍駕駛車牌號碼8S-1188 號自用小客車，行經國道一
    號北上338 公里處，為警攔查，經警員施測呼氣中酒精濃度
    結果為0.49MG/L，因「酒精濃度超過法定標準 (0.4-0.55MG
    /L) 」而為警依法舉發，並經交通部公路總局高雄區監理所
    於中華民國96年12月24日以高監自裁字裁80-Z4C005843號裁
    決書，依據道路交通管理處罰條例第35條第1 項第1 款規定
    ，罰鍰異議人新台幣參萬肆仟伍佰元，吊扣駕駛執照 (普通
    大貨車)12 個月，並施以道安講習，有公警局交字第Z4C005
    843 號違規通知單、前揭裁決書及交通部公路總局高雄區監
    理所97年4 月16日高監自字第0970016842號函各1 份在卷可
    按。然查，異議人之前揭違規行為係發生於96年12月22日，
    自應依修正後之道路交通管理處罰條例第68條裁處。而修正
    後道路交通管理處罰條例第68條之規定，既將「吊扣」等字
    刪除，是依前開說明，駕駛人受吊扣駕駛執照處分時，不再
    吊扣其持有各級車類之駕駛執照，故原處分機關於作成吊扣
    駕駛執照處分時，自應就行為人所應吊扣之駕駛執照種類予
    以限定，始符合依法行政原則。次查，異議人為本件違規時
    係駕駛自用小客車，此有公警局交字第Z4C005843 號舉發通
    知單附卷可憑，是依前開說明，其依法所受之處分應為限制
    其駕駛自用小客車之權利，亦即，原處分機關應僅能吊扣其
    自用小客車之駕駛執照。從而，原處分機關裁處吊扣異議人
    之普通大貨車駕駛執照12個月部分，於法尚有不合，應予撤
    銷。
四、復查，本件異議人駕駛汽車經測試檢定酒精濃度超過規定標
    準 (0.49MG/L) ，業如前述，是原處分機關援引道路交通管
    理處罰條例第35條第1 項第1 款、第24條第1 項第2 款及違
    反道路交通事件統一裁罰基準及處理細則之規定，裁處異議
    人罰鍰新臺幣參萬肆仟伍佰元，並接受道路交通安全講習部
    分，並無違誤。而異議人亦未針對此部分聲明異議，本院就
    此部分不另行諭知裁處內容，附此敘明。
據上論結，應依道路交通案件處理辦法第20條前段，裁定如主文
。
中    華    民    國    97    年    5    月    7    日
                       交通法庭  法  官  陳建和
以上正本證明與原本無異。
如不服本裁定應於送達後5日內向本院提出抗告狀。
中    華    民    國    97    年    5    月    7    日
                                 書記官  林姵妤


司法院資訊處製作；財團法人民間司法改革基金會備份。
